臺灣臺北地方法院民事判決　　　　　　　 94年度訴字第494號
原　　　告　林澤安即西園醫院
訴訟代理人　呂榮海律師
複代理　人　許志嘉律師
被　　　告　甲○○
訴訟代理人　陰正邦律師
上列當事人間損害賠償事件，本院於民國九十四年四月十九日言
詞辯論終結，判決如下：
    主  文
原告之訴及假執行之聲請均駁回。
訴訟費用由原告負擔。
    事  實
甲、原告方面：
壹、聲明：被告應給付原告新台幣（下同）二百萬元及自起訴狀
    繕本送達翌日即民國九十四年一月二十九日起至清償日止，
    按年息百分之五計算之利息；願供擔保請准宣告假執行。
貳、陳述：
一、原告為西園醫院負責人，該醫院成立於六十年間，原告獨資
    患之信賴與員工向心力，發展成為有員工四百名之醫療機構
    。原告視名譽為第二生命。被告任職西園醫擔任視聽工作，
    於九十三年十一月間在醫院惡意稱：「這個醫院現在不知道
    是怎麼搞的，要把老人整死」、「你看于屏現在要走了，于
    屏當然要走，因為斌瑜休假時醫院要她去貼她的職務」、「
    我真的不知道醫院在搞什麼鬼，難怪老人都要離開，現在怕
    老人離開又訂出簽約法寶把老人鎖住，不讓他們走，真不知
    他們的頭是怎麼想的」云云。
二、被告上開言詞，雖不一定是生物學上的「死」，惟原告醫院
    以救人為職志，被告說「要把老人整死」，顯然對原告名譽
    作極度侮辱與妨害，尤其原告於九十三年間踏出傳統醫療範
    疇，成立「永越健康管理中心」，以延長人類壽命，並保有
    快樂及尊嚴為出發點，為亞洲最先進預防醫學中心，原告陳
    述「要把老人整死」是對原告名譽之重大妨害。又企業管理
    中，員工有休假權，於員工休假時，由其他同仁代理職務，
    係屬正常合理。被告之傳述極為負面評價，且在不明于屏離
    職情況下，就斷言「于屏要離職是因為斌瑜休假時于屏去代
    理職務」，與實情不符。被告之行為嚴重妨害原告名譽，且
    不合常情，某些企業可能希望「老人」離開，但原告並非如
    此，還願與「老人」簽約以簽約金名義多予津貼，以增加所
    得，何來「以簽約法寶把老人鎖住？」，被告稱「鎖住」，
    即有毀損原告之名譽。更甚者，被告稱「真不知他們的頭是
    怎想的」，俱為貶低原告信譽之詞。原告行醫數十年，向來
    重視名譽，亦以信譽、愛心管理四百人之醫院、病患，爰依
    民法第一百八十四條第一項、第一百九十五條規定請被告賠
    償精神上損害二百萬元與遲延利息。
參、證據：提出施培國醫師證明書影本為證，並聲請訊問證人施
    培國、周榮敏。
乙、被告方面：
壹、聲明：如主文所示。
貳、陳述：
一、被告於九十三年十一月二十四日僅係單純在與施培國醫師閒
    聊時，順口向伊詢及是否知悉院方「何以將斌瑜調（職）到
    對面（永越健康管理中心）？」「為何叫培理簽約？」，此
    二句為同事間閒談之隻言片語，殊難想像有貶損原告名譽之
    可能。又被告無述及如原告所附證明書所載言詞，原告訛稱
    被告向施培國醫師轉述如原證一證明書所載不實言詞云云，
    與事實不符，被告否認之。至於證人施培國醫師雖證稱「那
    天談內容是說一些老員工要離職、調職不合理，還有醫院要
    員工簽約二、三、五年不等，簽約讓員工不能離職」云云。
    然而，此等模糊證詞對照證人在證明書所載內容，並不相符
    。又證人施培國係原告員工，與原告間有密切利害關係，受
    有原告請託壓力，難期待能為客觀公正證詞。
二、損害名譽之行為縱非以廣佈於社會為必要，仍應具備相當範
    圍（程度）之公開或週知，方足以客觀評價判斷。此由名譽
    有無受損，係以「社會上對於當事者評價是否貶損」為判斷
    依據即明。是不論被告所述內容為何，然本件情形既無任何
    程度之公開或週知，非損害原告名譽之侵權行為。
三、原告依民法第一百九十五條第一項規定名譽受損害，請求賠
    償慰撫金者，須原告因而名譽受損害，精神上有痛苦為必要
    ，最高法院四十八年度台上字第四八一號判例著有明文。原
    告自始至終均未舉證其精神上痛苦，而衡以本件所調查之證
    據亦無從顯示原告名譽受損而確有精神上痛苦情形，則揆諸
    上開判例意旨，難謂有損害賠償請求權存在。
四、被告自六十三年二月六日受僱西園醫院，從無一日遲到早退
    ，工作認真負責，詎因此遭不法、不當之調職減薪，實令被
    告心灰意冷，遂於九十三年十二月初依法預告自請退休，並
    於九十四年一月初退休離職，迄今姑不論原告尚未依法給付
    退休金，乃竟反以本件無理由之訴訟對付退休老員工，於情
    理未合。
參、證據：提出西園醫院人事通知單影本一份為證。
    理  由
一、本件原告起訴主張：被告為原告之員工，於九十三年十一月
    二十四日，竟對原告委請之施培國醫師惡意稱「這個醫院現
    在不知道是怎麼搞的，要把老人整死」「你看于屏現在要走
    了，于屏當然要走，因為斌瑜休假時醫院要她去貼她的職務
    」「我真的不知道醫院在搞什麼鬼，難怪老人都要離開，現
    在怕老人離開又訂出簽約法寶把老人鎖住，不讓他們走，真
    不知他們的頭是怎麼想的」等詞，俱為貶低原告信譽之言詞
    ，嚴重妨害名譽，依民法第一百八十四條第一項前段、第一
    百九十五條規定請命被告賠償二百萬元精神慰撫金與遲延利
    息之判決。
    被告則以：被告僅係單純在與證人施培國醫師間閒聊時順口
    向證人詢及是否知悉院方何以將于屏、彭斌瑜二位同事調職
    ，並無如原告所稱「把老人整死」等惡語，此為同事間閒談
    之話，無任何貶損原告名譽情形，又證人施培國醫師係原告
    員工，具有密切利害關係，難期待能為客觀公正證詞；又原
    告請求賠償，須名譽受損害，精神上有痛苦為必要，然原告
    就此未舉證精神上受有痛苦，所調查證據亦未顯示原告名譽
    受損害情形，原告請求無理由等語，資為抗辯。
二、原告主張被告於九十三年十一月二十四日在工作場所西園醫
    院散布上述言詞之事實，業據原告提出證人施培國醫師出具
    之證明書與施培國到庭之證言為證。被告則否認為上述言詞
    ，並以右揭情詞置辯。因此，兩造所不爭執者為：被告於六
    十三年間起即任職原告醫院，擔任行政人員，九十三年十一
    月二十四日因涉及到醫院人事問題而向施培國醫師說話，嗣
    醫院以影響士氣為理由，依「西園醫院員工獎懲處理辦法」
    第八條第八款規定，被醫院院方記小過一次，並另調新職。
    兩造所爭執者為：被告有無為妨害原告名譽之不法行為。
三、被告有無為妨害原告名譽之不法行為：
（一）按不法侵害他人之名譽者，被害人雖非財產上之損害，亦
      得請求賠償相當之金額，並得請求為回復名譽之適當處分
      ，民法第一百九十五條定有明文；所稱「名譽」係指個人
      在社會上享有一般人對其品德、聲望或信譽等之評價，屬
      於個人在社會上所受之價值判斷。因此名譽有無受損害，
      應以社會上對其評價是否貶損為斷；如其行為足以使他人
      在社會上之評價受到貶損，不論其為故意或過失，均可構
　　　成侵權行為，其行為不以廣佈於社會為必要，僅使第三人
　　　知悉其事，亦足當之（最高法院九十年度台上字第六四六
  　　號判例、九十年度台上字第一八一四號判意旨參照）。
（二）原告認被告所為上開陳述足認造成原告林澤西名譽受損害
      ，先以施培國醫師所出具證明書記載「這個醫院到底怎麼
      搞的，要把老人整死，你看于屏現在要走了，于屏當然要
      走，因為斌瑜休假時醫院要她去貼她的職務，而斌瑜在藥
      庫幹的好好的就要硬把她調到對面的永越精品店，然後又
      把培里調到藥庫，去我宜不知道醫院在搞什麼鬼，難怪老
      人都要離開，現在在怕老人離開又訂出簽約法寶把老人鎖
      未經查證發表上述言論，致近日醫院部分同仁人心惶惶。
      」等為證，被告則否認曾為上開言詞。嗣證人施培國醫師
      到庭證述「那天談話內容是說一些老員離職、調職不合理
      ，還有醫院要員工簽約二、三、五年不等，簽約讓員工不
      能離職」「（當時有無其他人在場？）辦公室隔壁是休息
      室，是以木板隔間，門沒有關起來，有空隙，周榮敏院長
      在隔壁，也有聽到被告說話的內容，沒有其他人在場」、
      「（聽了被告所說內容，有無任何表示？）我們只是閒聊
      ，我在做我的事，聽到一些員工要簽約或離職，是有驚訝
      的感覺」等語（見本院九十四年三月二十二日訊問筆錄）
      ，依此，證人施培國仍以被告在西園醫敘述醫院調動員工
      不合理等詞。縱依證人施培國所言，被告亦係認西園醫院
      在人事處理上未能顧慮到資深員工之立場，而證人施培國
      亦僅把此言當成同事間彼此之閒聊。
（三）嗣因西園醫院院長周榮敏適在上述對話隔壁房間，之後其
      證稱「被告是醫院的老員工，應該要對醫院有所了解...
      老員工調動並沒有像被告所講的那麼嚴重，這會造成人家
      認為對老員工不好，醫院有醫院的考量，我很少去醫師休
      息室休息，但那次我去就聽到被告這樣說。」「（聽到被
      告這樣說，如何處理？）我有請被告下來我辦公室與被告
      談，我說被告對內情不了解，怎麼跟醫師這樣講，被告也
      向我道歉，我說明我院長的職責，及調動的必要性.. 我
      要被告反省態度。」「（是否接受被告道歉？）我接受被
      告道歉，被告說不會再這樣說了．我希望到此為此。可是
      被告所講的傷害已經造。」「（傷害如何造成？）被告在
      無預警的狀況下說這些話，我也是在無預警狀況下聽到，
      因被告工作都是跟醫師在一起，所以第二天我一定要制止
      。」等語（見同上訊問筆錄）。依此，被告為上開言詞係
      在醫師休息室，被告僅針對施培國醫師說明。上開言詞係
      以醫院對資深員工調動處置不滿，是對醫院內部管理之異
      議，亦即是在團體組織成員間就所處團體本身人、事之評
      論，此係利害關係人間之陳述，依一般觀念在社會評價上
      ，團體成員間對人事調動之異議，並不足使原告林澤西名
      譽貶損，難認被告有毀損原告名譽之意思。被告嗣嗣向周
      榮敏院長道歉，而西園醫院復就被告上開言詞以影響士氣
      為理由，於九十三年十二月七日將被告為記小過懲戒處分
      ，有被告提出之人事通知單影本可證。是則被告已因上開
      言詞而負擔責任，被告如再須負擔鉅額精神損害之賠償，
      對被告之懲處應屬過當。
四、綜上所述，原告主張被告在醫院醫師休息室對醫院人事所發
    表之意見，係毀損原告名譽之不法行為，尚不足取。被告辯
    稱未毀損原告名譽，亦未造成原告精神上痛苦，應可採信。
    從而，原告依民法第一百八十四條第一項前段、第一百九十
    五條規定請求被告給付二百萬元及自起訴狀繕本送達翌日即
    九十四年一月二十九日起至清償日止，按年息百分之五計算
    之利息，為無理由，不應准許。原告之訴既經駁回，其假執
    行之聲請失所依據，併予駁回，附此敘明。
五、結論：本件原告之訴為無理由，依民事訴訟法第七十八條，
    判決如主文。
中　　華　　民　　國　　94　　年　　5　　月　　 3  　日
                  民事第三庭    法　官　李維心
以上正本係照原本作成
如對本判決上訴，須於判決送達後20日內向本院提出上訴狀
中　　華　　民　　國　　94　　年　　5　　月　　3　　日
                    　　　　　　書記官　林梅珍
